臺北高等行政法院判決　　　　　　　　　　　　　　　九十三年度簡字第三四八號
　　原　　　告　甲○○
　　被　　　告　臺北縣新店市公所
　　代　表　人　乙○○市長）.
右當事人間因廢棄物清理法事件，原告不服台北縣政府中華民國九十二年十二月十八
日北府訴決字第○九二○六一二七八五號訴願決定，提起行政訴訟。本院判決如左︰
  　主  文
原告之訴駁回。
訴訟費用由原告負擔。
　　事  實
被告所屬清潔隊環境衛生稽查人員於民國九十二年八月十八日，在轄區內新店市○○
路慈濟醫院對面人行道上發現垃圾包，由袋中撿出原告之信件等文件，遂以原告任意
棄置垃圾，其行為違反廢棄物清理法二十七條第一款之規定，循址據以告發，並移由
被告以九十二年八月二十日北縣店執字第九二○○七六九號處分通知書依同法第五十
條第三款規定，處新臺幣（下同）二千四百元之罰鍰，原告不服，提起訴願，遭決定
駁回，遂提起本件行政訴訟。茲摘敘兩造訴辯意旨如次：
甲、原告方面：
壹、聲明：訴願決定及原處分均撤銷。
貳、陳述：
  一、依被告稱稽查員檢視垃圾袋內有署名原告甲○○已拆閱之信件暨同一住址同一
      行為劉紹洛之信件證物．．．然僅憑發現有已拆閱之信件，並無法証明該垃圾
      為原告所任意丟棄，且原告亦沒有看到所謂「存證照片」，怎可斷定是原告所
      為。另所謂「存證照片」是否有確實拍到原告丟棄垃圾之實境，或另有錄影帶
      為証。再者所謂「存證照片」是否於建國路慈濟醫院對面人行道上當地實際拍
      攝，亦或於其他地點拍攝，或另外複製、重製而成。僅以照片為証物，據以舉
      發，原告認為証據不夠充分，理由過於牽強，實難以令原告信服﹒以上述說明
      ，另舉一例說明：假設某被害人屍體衣物內有X先生之名片，是否斷定X先生是
      兇手，或發現有X先生署名之信件，就認為X先生是兇手，基於以上說明，如被
      告無有力之証據，怎可斷定原告丟棄垃圾。
  二、被告之舉發，應有充分之証據，令原告心服口服，並非由原告提具體証據（告
      訴人本應提出具體、實在且有力之証據，證明被告違法），本就非原告所為之
      行為，當然否認，又該如何提出「非所為行為」之証明、不在場証明？應由衛
      生稽查員提出原告在場証明。
  三、原告居住新店市○○○路已二十餘年，每天下午五時許，市公所垃圾車必經家
      門口，只需下樓就可丟垃圾。建國路慈濟醫院距原告家，走路需十五分鐘，原
      告與配偶皆是八十歲以上老人，何來體力走那麼遠去丟棄垃圾，且每日垃圾車
      必經家門口，又何必捨近求遠。
  四、行政院環保署八十六年十二月二十二日（八六）環署廢字第八○四四五函，應
      為公文書記載，非為法規。另廢棄物清理法第二十七條第一款、第五十條第三
      款所明定，應是現場舉發告發或另有有力証據，而非以間接証據舉發。台北縣
      政府及被告引用之法規實屬不當。
乙、被告方面：
壹、聲明：原告之訴駁回。
貳、陳述：
  一、按「在指定清除地區內嚴禁有隨地吐痰、檳榔汁、檳榔渣、拋棄紙屑、煙蒂、
      口香糖、瓜果或其皮、核、汁、渣或其他一般廢棄物。違者，處新台幣一千二
      百元以上六千元以下罰鍰處分。」為廢棄物清理法第二十七條第一款、第五十
      條第三款所明定。復按「本市基於加強環境衛生整潔，轄內各里行政區域視本
      市清除地區之特性，增定一般廢棄物分類，自八十六年八月一日起實施垃圾不
      落地清運，在清潔車未到達前任意落地丟棄者，則屬污染環境行為依法處罰。
      」為被告八十六年八月八日以北縣店清字第三八九七三號公告在案。
  二、查本案事實有卷附存證照片可佐，揆諸前揭法條及公告之規定並依據台北縣環
      境保護局八十五年十月二十八日北環四字第三九二七號函釋「隨地亂倒垃圾可
      依據廢棄物堆內撿出之信件、住址、姓名告發之」，合先敘明，科處原告罰鍰
      處分應無不當。
  三、原告雖辯稱如前所述，然被告認為依據證物照片顯示，系爭之垃圾（經稽查員
      檢視內有數件甲○○郵務送達掛號及其配偶劉紹絡信件）棄置於新店市○○路
      慈濟醫院對面人行道，違反清除處理垃圾，不符執行機關之規定「垃圾不落地
      」為俱在事實，且本案有存證照片證物可稽，原告未提出任何事証，證明並非
      其所為，僅以前揭行政訴訟書片面之詞為由，故應認其主張屬推諉之詞，本案
      業經台北縣政府訴願審議委員會審議決定訴願駁回在案，惟原告仍陳詞固執己
      見，被告依法處分，維持市容之整潔美觀，每日均耗費大量人力在新店市各地
      巡檢稽查清除違規之垃圾，惟民眾依然固我隨手或任意棄置，基上論結，對於
      本案處分依廢棄物清理法酌處貳仟肆佰元整，尚稱合宜，為此提出答辯。請判
      決如答辯聲明，以昭公允。
    理  由
一、按「在指定清除地區內嚴禁有左列行為：一、隨地吐痰、檳榔汁、檳榔渣、拋棄
    紙屑、煙蒂、口香糖、瓜果或其皮、核、汁、渣或其他一般廢棄物。」「有左列
    情形之一者，處新台幣一千二百元以上六千元以下罰鍰。經限期改善，屆期仍未
    完成改善者，按日連續處罰：三、為第二十七條各款行為之一。」廢棄物清理法
    第二十七條第一款、第五十條第三款分別定有明文。復按「隨地亂倒垃圾雖可依
    據廢棄物堆內撿出之信件、住址、姓名告發之。惟有關採證方式及技巧，宜按個
    案及實際情況之違法構成要件妥善舉證。倘受告發處分人提出相關證據證明並非
    其所為，原告發處分機關應於查明屬實後撤銷原告發處分，另為適法之告發處分
    。」業經行政院環境保護署八十六年十二月二十二日（八六）環署廢字第八０四
    四五號函釋甚明。再按「本市基於加強環境衛生整潔，轄內各里行政區域視本市
    清除地區之特性，增定一般廢棄物分類，自八十六年八月一日起實施垃圾不落地
    清運，在清潔車未到達前任意落地丟棄者，則屬污染環境行為依法處罰。」為被
    告八十六年八月八日以北縣店清字第三八九七三號公告在案。
二、本件被告所屬清潔隊環保稽查人員於九十二年八月十八日，在轄區內新店市○○
    路慈濟醫院對面人行道上發現數袋垃圾包，經檢視並由其中一垃圾袋中撿出原告
    之信件等文件，遂以原告任意棄置垃圾，其行為違反廢棄物清理法二十七條第一
    款之規定，循址據以告發，並移由被告據以處二千四百元之罰鍰等情，有告發單
    、原處分書、照片三紙在卷可稽，自堪信為真實。
三、原告主張：被告僅憑發現有已拆閱之信件，並無法証明該垃圾為原告所任意丟棄
    ，且原告亦沒有看到所謂「存證照片」，怎可斷定是原告所為，另所謂「存證照
    片」是否有確實拍到原告丟棄垃圾之實境，或另有錄影帶為証，再者所謂「存證
    照片」是否於建國路慈濟醫院對面人行道上當地實際拍攝，亦或於其他地點拍攝
    ，或另外複製、重製而成，僅以照片為証物，據以舉發，原告認為証據不夠充分
    ，理由過於牽強，實難以令原告信服。又原告居住新店市○○○路已二十餘年，
    每天下午五時許，市公所垃圾車必經家門口，只需下樓就可丟垃圾，建國路慈濟
    醫院距原告家走路需十五分鐘，原告與配偶皆是八十歲以上老人，何來體力走那
    麼遠去丟棄垃圾，何必捨近求遠。另廢棄物清理法第二十七條第一款、第五十條
    第三款之規定，應是現場舉發或另有有力証據，而非以間接証據舉發，台北縣政
    府及被告引用之法規實屬不當云云，惟依卷附三紙照片顯示，係被告所屬稽查人
    員於建國路慈濟醫院對面人行道上當地所實際拍攝，非如原告之揣測，非在現場
    實地拍攝，又仔細檢視系爭之照片，袋垃圾中內有甲○○士林地方法院郵務送達
    掛號郵件及中央信託局平信各一件、還有其配偶劉紹絡之中華電信平信一件，任
    意棄置於新店市○○路慈濟醫院對面人行道，違反被告「垃圾不落地」之公告，
    及廢棄物清理法之規定，事証明確，原告並不否認垃圾袋中之信件為其所有，自
    當負有保管之責，不能以其未看過採証照片而推卸責任，至於原告居家距離定點
    收集之垃圾車較任意棄置垃圾之地點為近，原告不可能捨近求遠一節，乃個人丟
    棄垃圾之習慣問題，與本件並無關涉，此外原告並未提出任何事証，以證明系爭
    垃圾並非其所任意棄置，空言否認，自無可採。
四、綜上所述，被告認原告違反廢棄物清理法二十七條第一款之規定，以九十二年八
    月二十日北縣店執字第九二○○七六九號處分通知書依同法第五十條第三款規定
    ，裁處原告二千四百元之罰鍰，並無違誤，訴願決定予以維持，亦無不合，原告
    仍執前詞，訴請撤銷，為無理由，應予駁回。
五、本件適用簡易訴訟程序，故不經言詞辯論逕為判決。
據上論結，本件原告之訴為無理由，應依行政訴訟法第二三三條第一項、第二三六條
、第九十八條第三項前段，判決如主文。
中　　華　　民　　國　　  九十三　　　年　　　　七　　　月　　　五　　　日
                            臺 北 高 等 行 政 法 院   第 六 庭
                                                    法  官　林樹埔
右為正本係照原本作成。
本件以訴訟事件所涉及之法律見解具有原則性者為限，始得於本判決送達後二十日內
向本院提出上訴狀並表明上訴理由，如已於本判決宣示後送達前提起上訴者，應於判
決送達後二十日內補具上訴理由（均按他造人數附繕本），且經最高行政法院許可後
方得上訴。
中　　華　　民　　國　　  九十三　　　年　　　　七　　　月　　　五　　　日
            　　　　　　　　　　　 　　　    　     書記官  陳圓圓
